臺灣臺南地方法院民事裁定
111年度訴聲字第19號
聲  請  人  徐富彬  
            徐富凱  
            徐嘉鴻  
            徐嘉聰  
            徐尚瑋  
            徐旻亨  
            徐偉哲  
            徐蘇銳琴
共      同
代  理  人  賴鴻鳴律師
            陳思紐律師
            張嘉琪律師
            黃俊達律師
            陳妍蓁律師
相  對  人  謝明宏  
代  理  人  蔡瑜真律師
上列當事人間請求確認通行權存在等事件（本院111年度訴字第1
542號），聲請為訴訟繫屬事實之登記，本院裁定如下：
    主  文
聲請駁回。
    理  由
一、聲請意旨略以：兩造間請求確認通行權存在等事件，業經聲
    請人起訴並經本院以111年度訴字第1542號受理在案，為使
    第三人知悉訟爭情事，避免確定判決效力所及之第三人受不
    測之損害，為此依民事訴訟法第254條第5項規定，聲請就相
    對人所有坐落臺南市○市區○○段00000地號土地（下稱系爭土
    地）許可為訴訟繫屬事實之登記等語。
二、按訴訟標的基於物權關係，且其權利或標的物之取得、設定
    、喪失或變更，依法應登記者，於事實審言詞辯論終結前，
    原告得聲請受訴法院以裁定許可為訴訟繫屬事實之登記；前
    項聲請，應釋明本案請求。法院為裁定前，得使兩造有陳述
    意見之機會，民事訴訟法第254條第5項、第6項分別定有明
    文。揆諸民事訴訟法第254條於106年6月14日之修正理由略
    為：「現行條文第5項規定旨在藉由將訴訟繫屬事實予以登
    記之公示方法，使第三人知悉訟爭情事，俾阻却其因信賴登
    記而善意取得，及避免確定判決效力所及之第三人受不測之
    損害。其所定得聲請發給已起訴證明之當事人，係指原告；
    其訴訟標的宜限於基於『物權關係』者，以免過度影響被告及
    第三人之權益。」故得聲請裁定許可為訴訟繫屬事實之登記
    者，限於原告起訴之訴訟標的係基於物權關係，「且」其權
    利或標的物之取得、設定、喪失或變更，依法應登記者為限
    。
三、經查，聲請人起訴主張其共有坐落臺南市○市區○○段000地號
    土地（下稱180土地）為袋地，請求確認180土地就系爭土地
    有通行權存在，聲請人得於系爭土地上開設寬度為6公尺之
    道路，相對人應容忍並不得於系爭土地通行範圍內設置障礙
    物或為其他妨礙聲請人通行之行為等情，有蓋有本院收文章
    戳之起訴狀繕本可參；核其訴訟標的法律關雖係基於物權關
    係，然「通行權」權利之取得、設定、喪失或變更，並非依
    法應登記者，要與民事訴訟法第254條第5項規定要件不符，
    聲請人依上開規定聲請就系爭土地為訴訟繫屬事實之登記，
    於法不合，不應准許，爰裁定如主文。
中　　華　　民　　國　　111 　年　　12　　月　　14　　日
                    民事第二庭  審判長法　官  張玉萱
　　　　　　　　　
　　　　　　　　　                    法  官  王淑惠
　　　　　　　　　
　　　　　　　　　                    法  官  陳䊹伊
以上正本係照原本作成。
如不服本裁定，應於收受裁定正本後10日內向本院提出抗告狀（
須附繕本），並繳納抗告費新臺幣1,000元。
中　　華　　民　　國　　111 　年　　12　　月　　15　　日
                                      書記官  王美韻